臺灣高雄地方法院刑事判決　　　　　　　　　　　　　九十三年度易字第七七二號
　　公　訴　人　臺灣高雄地方法院檢察署檢察官
　　被　　　告　丁○○
　　選任辯護人　吳臺雄律師
右列被告因竊盜案件，經檢察官提起公訴（九十三年度偵字第八一三四號），本院判
決如左：
    主  文
丁○○共同連續竊盜，處有期徒刑壹年陸月。
    事  實
一、丁○○從事廢鐵、金屬製品買賣，且擁有堆高機、怪手、啟動式吊爪車，而乙○○（本院九十二年度易緝字第二八一號審理）係址設高雄市○○區○○路二六七
    巷五六號「櫻州工程有限公司」（以下簡稱櫻州公司）僱聘之臨時工，在櫻州公
    司所設位於高雄縣梓官鄉○○路一九一號對面倉庫內擔任指揮怪手從事上、下貨
    等倉庫雜項工作，並居住於上開倉庫旁之貨櫃屋內。渠等竟基於意圖為自己不法
    所有之概括犯意聯絡，自民國八十九、九十年間起，多次於夜間利用乙○○居住
    櫻州公司上址倉庫旁之機會，而由丁○○駕駛吊爪車至該倉庫，與乙○○共同運
    載，連續竊盜櫻州公司內鋼板樁共計七十五萬八千八百九十九公斤及Ｈ型鋼共計
    一萬九千一百七十公斤，丁○○均以每公斤新台幣（下同）二元之代價，先行以
    支付金錢，或開立丁○○自己名義之支票交付予乙○○之方式，分配利益予乙○○後，丁○○即自行尋搜管道出售上開所竊得之鋼板樁及Ｈ型鋼，出售所得全部
    歸己。乙○○取得丁○○所簽發之支票後，數度持向櫻州公司怪手操作員陳鴻攀
    （後更名為陳蜂生）調借現金。迄九十年十月間，櫻州公司發覺鋼材短少，展開
    追查，始查知上情。
二、案經本院移送台灣高雄地方法院檢察署檢察官偵查起訴。
    理  由
一、訊據被告丁○○矢口否認有何竊盜犯行，辯稱：僅曾去櫻州公司上開倉庫載廢鐵
    ，是乙○○賣給伊，一公斤一、二元，共賣伊約二、三噸，值五、六千元，以現
    金支付予乙○○，至支票交付予乙○○，係乙○○向伊借票云云。惟查：
    （一）右揭事實，業經告訴人代理人戊○○於警、偵訊中指訴歷歷，核與證人即
          共犯乙○○於本院審理中證述：伊在八十九年、九十年間總共賣十多次廢
          鐵給丁○○，一開始是賣廢鐵，廢鐵就是一些鋼板樁、Ｈ型鋼變形截掉的
          部分，到後來也有偷賣一些七米或九米的鋼板樁情節相符（見本院九十三
          年八月二十四日審判筆錄第七頁、第十頁、第十三頁），並有告訴人提出
          之鋼板樁數量報告書附卷可佐，足見櫻州公司確實遭乙○○竊取前揭數量
          之鋼板樁、Ｈ型鋼無訛。
    （二）次查，被告丁○○確曾駕駛吊爪之貨車前往上開櫻州公司倉庫處，與共犯
          乙○○共同載運廢鐵變賣一節，業據被告於警、偵訊及審理時坦承不諱（
          警卷第五頁反面台灣高雄地方法院檢察署九十一年度偵字第九三二五號卷
          第二四頁反面、本院九十二年度易字第四八０號卷第三六頁），再櫻州公
          司負責人戊○○屢次於偵、審時詳述：其倉庫內並未放置任何廢鐵或廢五
          金，僅有高鐵及捷運工程施工用之鋼板樁，而且鋼板樁、Ｈ型鋼很少有損
          壞不堪使用的情形，如有變形可以截掉，或是跟其他的鋼板樁再接在一起
          使用（前揭偵查卷第二五頁反面、本院九十二年度易字第四八０號卷第三
          八、一二五頁、本院九十三年八月十日第八頁、第十二頁），是以倉庫內
          既無廢鐵，則被告供陳僅係前往載運廢鐵云云，即非無疑。
    （三）再者，乙○○亦於警詢中證稱：伊自己沒有辦法偷去賣，都是伊以電話或
          去找丁○○，丁○○如果有時間，就會開他的吊爪車去櫻州公司倉庫，伊
          會告訴丁○○要吊取哪些鋼板樁、Ｈ型鋼，如果太重的話伊會用櫻州公司
          的怪手吊上丁○○的吊爪車（見九十三年度偵字第八一三四號偵查卷第三
          頁），以證人乙○○為櫻州工作聘僱之臨時工，既未擁有足以竊取上開鋼
          板樁及Ｈ型鋼之工具、運輸工具，絕無能力單獨竊取上開鋼板樁及Ｈ型鋼
          ，反之，被告本身擁有堆高機、怪手、吊爪貨車等運輸車輛，且從事廢鐵
          載運業達六年之久等情，此業據被告於警詢時供陳甚詳（警卷第五、六頁
          ），益徵被告絕非僅止於向乙○○故買贓物，甚且與乙○○共同至上開倉
          庫現場共同竊取告訴人所有之鋼板樁及Ｈ型鋼等情，應堪認定。至證人林
          燕清雖於本院審理中證稱被告並不知情該七米、九米長之鋼板樁、Ｈ型鋼
          係伊一人竊得云云，顯係迴護被告之詞，不足採信。
    （四）參以證人即共犯乙○○多次持被告所開立支票向證人陳鴻攀（即陳蜂生）
          貼現借款一節，為被告所自承在卷（警卷第六頁、偵卷第二四頁反面至第
          二五頁、八一頁、本院九十二年度易字第四八０號卷第三七、六九頁），
          亦據證人陳鴻攀於偵、審時供證甚明（前揭偵查卷第八二頁、九十二年度
          易字第四八０號卷第三九、四０頁），且有本院函調被告丁○○設於高雄
          市第二信用合作社灣子分社帳號0000000000號支票帳戶八十九
          年一月一日至九十年十二月三十一日之交易歷史查詢明細表（九十二年度
          易字第四八０號卷第七四至八六頁）以及陳鴻攀之妻陳劉美琴設於高雄籬
          仔內郵局所設帳號０六八二七四─二號存簿儲金八十九年一月一日至九十
          年十月三十日之歷史交易清單各一份（九十二年度易字第四八０號卷第一
          ０二至一０八頁）在卷足憑，自上開二份資料之資金往來勾稽結果，被告
          所開立之支票至少已查得有八次係經由陳鴻攀之妻陳劉美琴上開帳戶提示
          兌現（八十九年五月二日之三萬五千元、八十九年六月八日之四萬千元、
          八十九年六月二十三日之三萬元、八十九年七月十五日之五萬元、八十九
          年八月十五日四萬元、九十年五月十五日五萬元、九十年八月二十日五萬
          元、九十年十月十日五萬五千元），更且本院已調得其中八十九年六月九
          日之四萬五千元、八十九年六月二十三日之三萬元、八十九年七月十五日
          之五萬元、八十九年八月十五日四萬元、九十年五月十五日五萬元、九十
          年八月二十日五萬元、九十年十月十日五萬五千元等七紙支票影本（九十
          二年度易字第四八０號卷第一四一至一四六頁），自該支票七紙背面領款
          人之記載，全部確實均由陳鴻攀之妻陳劉美琴提示兌現，亦有該支票七紙
          影本附卷可考（參照九十二年度易字第四八０號卷第一四一至一四六頁）
          。然查，被告多次借票予乙○○竟從未書立借據或收據為證，此經被告於
          偵訊時供陳甚明（偵卷第八一頁反面），而且，未要求乙○○在該票上背
          書，亦可觀卷附被告簽發前揭七紙支票之背面記載即得知悉（參本院卷第
          一四一至一四六頁之乙紙支票影本）；則被告借票予乙○○之事實，竟無
          任何客觀書面證據得以證明，若日後乙○○否認其情，則被告將無從舉證
          ，此顯不合於社會上借票之常理；且被告明知乙○○借票均用以支應賭博
          所需，此亦為被告於偵訊中供述詳實（前揭偵查卷第二四頁反面、第八一
          頁），則被告應可知悉乙○○既係借票賭博，顯無確實可靠之資金來源用
          以還款，然而被告竟不以為意，居然持續長達超過一年半之期間仍多次借
          票予乙○○（如前述即有多達八次支票交付），更與常情不符；況被告竟
          在偵訊中稱：乙○○如果有拿錢來就兌現，沒有拿來就跳票等語（偵卷第
          八一頁反面），又在審訊中供述：他（乙○○）說他缺錢要借票，後來錢
          不夠償還，他又向我再借票去周轉等語（本院九十二年度易字第四八０號
          卷第三七頁），依被告前開所供，可知乙○○借票之後，顯有難以支應票
          款之情事存在，被告竟任憑自己之票信受損持續借票予乙○○，直至林燕
          清積欠十幾萬元云云（前揭偵卷第八一頁反面），給乙○○，益徵被告所
          供於理不合；自上可知，被告丁○○所辯係借票予乙○○乙節，顯然在在
          不符常情事理，應認被告無非為與乙○○共同竊盜，而先行簽發支票分配
          部分利益予乙○○，再自行循管道尋求銷贓等情，至為灼然。
    （五）又查，被告固辯稱：係銷售廢鐵予一貴公司之綽號「黑江」之人云云，然
      證人即一貴五金有限公司負責人蕭明山於警、偵訊證述：其經營廢棄物處
          理業，但既不認識丁○○，亦未曾向鄭某收購廢鐵等語（警卷第十三頁反
          面、九十一年度偵字第九三二五號卷第十五頁反面、第二十六頁、九十三
          年度偵字第八一三四號偵查卷第十二頁），且有一貴五金有限公司之公司
          基本資料查詢在卷足參（見九十一年度偵字第九三二五號卷第五四頁）；
          並有；證人即蕭明山之兄蕭清山亦於警、偵訊證稱：伊綽號固係「黑江」
          ，但伊不認識被告，亦不知被告何以知悉其綽號等詞（九十一年度偵字第
          九三二五號卷偵卷第四十五至四十六頁、九十三年度偵字第八一三四號偵
          查卷第十六頁），益見被告所供多有子虛，顯無可採。再被告另辯稱：伊
          所有之吊爪車載貨部位，車身長四點七公尺，高度一點六公尺，寬二公尺
          ，以該車長度，無法載運鋼板樁及Ｈ型鋼云云，並提出吊爪貨車相片四張
          為證。惟查，證人即於櫻州公司駕駛怪手之丙○○迭於本院審理中證稱：
          只要在九米以下之鋼板樁即有用大貨車載運者，雖然無法用吊爪車的吊爪
          裝、卸貨，但如被告所擁有之該型貨車仍足可載運六米、七米、或五米多
          之鋼板樁等語（本院九十二年度易字第四八０號卷第三十二、三十三頁）
          ，足認被告所辯以其所有之吊爪車長度無法載運鋼板樁及Ｈ型鋼云云，與
          事實不符，尚難採信。
二、按侵占罪之成立，以侵占之物本屬自己持有為要件，若將他人持有物移歸自己持
    有，即屬竊盜行為；次按共犯乃倉庫之庫務人員，該被盜之醬油，乃其所經管之
    物品，亦即基於業務上關係所持有之物，竟串通上訴人等乘載運醬油及味精之機
    會，予以竊取，此項監守自盜之行為實應構成業務上侵占之罪，雖此罪係以身分
    關係而成立，但其共同實施者，雖無此特定關係，依刑法第三十一條第一項規定
    ，仍應以共犯論（最高法院五十一年度台上字第一二七七號判決、七十年度台上
    字第二四八一號判例要旨可資參照）。查乙○○係櫻州公司聘僱之臨時工，主要
    擔任駕駛怪手從事上、下貨等倉庫雜項工作，工資實做實算，並無再支領看管倉
    庫之薪資等情，為證人戊○○、乙○○所陳明，是該櫻州公司所有之鋼板樁及Ｈ
    型鋼應非在證人乙○○持有之中，而不能論以共犯乙○○業務侵占罪。是核被告
    丁○○所為，係犯刑法第三百二十條第一項之竊盜罪。被告與乙○○二人就上開
    犯行間，有犯意聯絡及行為分擔，均為共同正犯。又被告所為多次竊盜行為，時
    間緊接，所犯罪名相同，顯係出於概括之犯意為之，為連續犯，爰依刑法第五十
    六條之規定，以一罪論，並加重其刑。爰審酌被告不思以正途獲取財物，任意與
    共犯乙○○共同竊取大批鋼板樁及Ｈ型鋼，再由被告轉售圖利，使被害人受損甚
    鉅，且被告犯後猶否認犯行，毫無悔意等一切情狀，量處如主文所示之刑，以示
    懲儆。
據上論斷，應依刑事訴訟法第二百九十九條第一項前段，刑法第二十八條、第五十六
條、第三百二十條第一項，罰金罰鍰提高標準條例第一條前段，判決如主文。
本案經檢察官甲○○到庭執行職務。
中      華      民      國      九十三      年      九      月    七    日
                                  臺灣高雄地方法院刑事庭
                                      審判長法官  邱  明  弘
                                            法官  廖  建  瑜
                                            法官  胡  宜  如
右正本證明與原本無異。
如不服本判決，應於判決送達後十日內，向本院提出上訴狀。
                      書記官  蘇  溪  林
中      華      民      國      九十三      年      九      月    七    日
附錄法條：
中華民國刑法第三百二十條
意圖為自己或第三人不法之所有，而竊取他人之動產者，為竊盜罪，處五年以下有期
徒刑、拘役或五百元以下罰金。
意圖為自己或第三人不法之利益，而竊佔他人之不動產者，依前項之規定處斷。
前二項之未遂犯罰之。
